最高法院刑事判決　　　　　　　　　 111年度台上字第2127號
上　訴　人　陳冠廷



選任辯護人　呂理銘律師
上列上訴人因違反毒品危害防制條例等罪案件，不服臺灣高等法
院中華民國110 年12月22日第二審判決（110 年度上訴字第2844
號，起訴案號：臺灣桃園地方檢察署108 年度偵字第21418 、27
872 、27884 號），提起上訴，本院判決如下：
    主  文
原判決關於陳冠廷意圖供製造毒品之用而栽種大麻部分撤銷，發
回臺灣高等法院。
其他上訴駁回。 
    理  由
壹、撤銷發回（即意圖供製造毒品之用，而栽種大麻）部分：
一、本件原審審理結果，認為上訴人陳冠廷有原判決事實欄一、
    ㈠所載之犯行明確，因而撤銷第一審該部分之科刑判決，改
    判仍論上訴人意圖供製造毒品之用而栽種大麻罪，處有期徒
    刑2 年6 月之刑，並為沒收之宣告。固非無見。
二、惟按：
㈠、毒品危害防制條例第12條第2 項規定：「意圖供製造毒品之
    用，而栽種大麻者，處5 年以上有期徒刑，得併科新臺幣50
    0 萬元以下罰金。」上訴人行為後，該條規定，已於民國11
    1 年5 月4 日依司法院釋字第790 號解釋意旨修正公布（同
    年月6 日生效），就栽種大麻罪之法律效果，依其情節輕重
    區分栽種數量極少且僅供己施用，及為牟取利益而大量栽種
    之不同，而分別訂定不同刑度之處罰。修正後，除保留前該
    條第2 項規定外，另增訂第3 項：「因供自己施用而犯前項
    之罪，且情節輕微者，處1 年以上7 年以下有期徒刑，得併
    科新臺幣100 萬元以下罰金。」並將原第3 項未遂犯之處罰
    改列第4 項。考其立法意旨，乃因本條例對栽種大麻之行為
    一律依據第2 項規定加以處罰，惟其具體情形可包含栽種數
    量極少至大規模種植者，涵蓋範圍極廣，對違法情節輕微之
    個案，例如栽種數量極少且僅供己施用，尚嫌情輕法重，致
    罪責與處罰不相當，有過苛處罰之虞，且亦無足與為牟利而
    大量栽種大麻之犯行有所區別，爰參照司法院釋字第790 號
    解釋意旨，增訂第3 項，對於因供自己施用而犯第2 項所定
    之罪，且情節輕微者，處1 年以上7 年以下有期徒刑，得併
    科新臺幣100 萬元以下罰金，以達罪刑均衡之目的。
㈡、上訴人行為後，其所應適用之毒品危害防制條例第12條第 2
    項規定既有變更，已經另增訂第3 項之規定，依刑法第2 條
    第1 項規定，自應比較新舊法資以適法之法律適用。原審未
    及為新舊法之比較，逕為判決，自有適用法則不當之違誤。
    又按上開新增第3 項規定之要件，行為人犯意圖供製造毒品
    之用而栽種大麻之罪，除供自己施用而犯之外，必須情節輕
    微者，始有適用之餘地，原判決固認定上訴人係供自己施用
    而犯罪，惟其本件犯罪是否情節輕微而有適用較低刑罰之事
    實存在，尚有調查釐清之必要，本院即無以原審所確認之事
    實為判決基礎，原判決未及於理由內對此加以論敘說明，亦
    有違失。
三、以上為本院依職權調查之事項，而上開違誤涉及事實之確認
    ，本院無從據以自行判決，應認原判決關於此部分有撤銷發
    回原審法院更審之原因。
貳、上訴駁回（即轉讓禁藥）部分：
一、按刑事訴訟法第377 條規定，上訴於第三審法院，非以判決
    違背法令為理由，不得為之。是提起第三審上訴，應以原判
    決違背法令為理由，係屬法定要件。如果上訴理由書狀並未
    依據卷內訴訟資料，具體指摘原判決不適用何種法則或如何
    適用不當，或所指摘原判決違法情事，顯與法律規定得為第
    三審上訴理由之違法情形，不相適合時，均應認其上訴為違
    背法律上之程式，予以駁回。
二、本件原審審理結果，認為上訴人原判決事實欄一、㈡所載之
    犯行明確，因而撤銷第一審之科刑判決，改判仍論處上訴人
    轉讓禁藥罪刑（處有期徒刑3 月）。已詳細敘述所憑之證據
    及其證據取捨、認定之理由。從形式上觀察，並無足以影響
    判決結果之違法情形存在。
三、犯罪事實之認定，證據之取捨及其證明力如何，乃事實審法
    院判斷之職權，如其取捨不違背經驗法則與論理法則，即不
    得指為違法，而據為上訴第三審之理由。原判決認定上訴人
    有其事實欄一、㈡所載之轉讓大麻犯行，係依憑上訴人於偵
    查、第一審坦承犯行之自白、證人湯宛瑜於偵查及原審之證
    詞，及卷附之台灣尖端先進生技醫藥股份有限公司濫用藥物
    檢驗報告（湯宛瑜大麻代謝物呈陽性反應）等證據資料，逐
    一剖析、相互勾稽，詳為論述、說明其證據取捨之理由。復
    就上訴人於原審審理時否認犯行，所為同居的湯宛瑜就放在
    桌上的大麻想抽就抽，其並無轉讓禁藥之辯解，如何不足以
    採信，已斟酌卷內資料加以指駁、論斷。所為論斷說明，俱
    不違背經驗法則及論理法則。上訴意旨猶以上訴人與湯宛瑜
    共同施用大麻並無轉讓之意思，原判決認定其犯罪，有適用
    法規不當之違法等語。無非就原審採證認事職權之適法行使
    ，及原判決明白論斷之事項，徒憑己見，任意指為違法，自
    非適法之第三審上訴理由。應認此部分之上訴為違背法律上
    之程式，予以駁回。
據上論結，應依刑事訴訟法第397條、第401條、第395條前段，
判決如主文。
中    華    民    國   111    年    5     月    19    日
                  刑事第二庭審判長法  官  林  勤  純  
                                  法  官  莊  松  泉  
                                  法  官  李  釱  任  
                                  法  官  吳  秋  宏  
                                  法  官  王  梅  英  
本件正本證明與原本無異
                                  書記官
中    華    民    國   111    年    5     月    25    日